臺灣屏東地方法院刑事判決
110年度訴字第646號
公  訴  人  臺灣屏東地方檢察署檢察官
被      告  鍾政穎





選任辯護人  孫紹浩律師(法扶律師)          
上列被告因違反毒品危害防制條例案件，經檢察官提起公訴（11
0年度偵字第11635號、第12261號），本院判決如下：
    主  文
鍾政穎犯如附表所示之販賣第二級毒品罪，共柒罪，各處如附表
「主文欄」所示之刑及沒收。應執行有期徒刑玖年。
    事  實
一、鍾政穎明知甲基安非他命經公告列為毒品危害防制條例第2條
    第2項第2款之第二級毒品，不得販賣，竟意圖營利，基於販賣
    第二級毒品甲基安非他命之犯意，持用行動電話門號0000000
    000號、0000000000號作為交易聯絡工具，於如附表所示之時
    間、地點，以如附表所示之交易方法（金額、數量）販賣甲
    基安非他命予如附表所示之人。嗣於民國110年11月21日19時
    15分，鍾政穎同意員警搜索其所居住之屏東縣○○市○○路000
    號一品大旅社105室，當場扣得第二級毒品甲基安非他命1包
    （毛重0.7公克）、毒品吸食器1組、夾鏈袋1包、OPPO牌行
    動電話1支、IPHONE牌行動電話1支及車牌號碼000-000號普
    通重型機車1輛等物，始悉上情。
二、案經屏東縣政府警察局里港分局報告臺灣屏東地方檢察署檢
    察官偵查起訴。
    理  由
一、證據能力：
　㈠被告以外之人於審判外之陳述，雖不符刑事訴訟法第159條之
    1至第159條之4之規定，而經當事人於審判程序同意作為證
    據，法院審酌該言詞陳述或書面陳述作成時之情況，認為適
    當者，亦得為證據；當事人、代理人或辯護人於法院調查證
    據時，知有同法第159條第1項不得為證據之情形，而未於言
    詞辯論終結前聲明異議者，視為有前項之同意，刑事訴訟法
    第159條之5定有明文。本案下列所引被告鍾政穎以外之人於
    審判外之陳述，檢察官、被告及其辯護人於本院準備程序及
    審理中均同意有證據能力（見本院卷第89-90、161頁），且
    迄至本案言詞辯論終結前未再聲明異議，就此等供述證據，
    依刑事訴訟法第159條之5規定，認有證據能力。
　㈡其餘本案所憑認定被告犯罪事實之各項非供述證據，查無違
    反法定程序取得之情，依同法第158條之4規定反面解釋，均
    有證據能力。
二、認定事實：
  ㈠前揭事實，業據被告鍾政穎於偵查及本院審理中均坦承不諱
    （見警一卷第13-17、18-23、24-26、27-40、41-47頁，偵
    一卷第533-536、549-552頁，本院卷第41-45、87-93、121-
    123、175頁），核與證人即購毒者劉智文、張煜、莊輝評及
    吳星澔各於警、偵訊所述向被告購買毒品之情節相符（見警
    一卷第99-108、189-199、249-261、327-332頁，偵一卷第1
    79-182、241-244、317-320、523-528頁）。且被告於如附
    表所示之時間，確曾以其持用門號0000000000號、00000000
    00號行動電話，分別與劉智文、張煜、莊輝評及吳星澔所持
    用門號0000000000號、0000000000號、0000000000號、0000
    000000號行動電話聯絡毒品交易事宜，亦有通訊監察譯文、
    對話紀錄內容、本院109年度聲監字第567號及109年度聲監
    續字第1286號通訊監察書（見警一卷第3-4、5、6、7、8-9
    、10、11-12頁，偵一卷第367-371頁）等在卷可稽。觀諸上
    開通訊監察譯文內容可知，被告與前開證人間聯絡見面均無
    庸表明具體事由，或以直接講價錢就知道要交易相當價錢數
    量的毒品等語交談，業據被告供承在卷（見本院卷第42頁）
    ，顯見彼此見面目的為何早有默契，並使用暗語溝通，足徵
    被告與上開證人間前述所稱毒品交易過程確有所據。
  ㈡此外，並有門號0000000000號、0000000000號、0000000000
    號、0000000000號、0000000000號、0000000000號、000000
    0000號、000000000號通聯調閱查詢單、車牌號碼000-000號
    重型機車車輛詳細資料報表、被告自願受搜索同意書、屏東
    縣政府警察局里港分局110年11月21日19時20分捜索扣押筆
    錄（屏東市○○路000號一品大旅舍105室）、扣押物品目錄表
    、屏東縣政府警察局里港分局勘察採證同意書、屏東縣政府
    警察局里港分局查獲違反毒品危害防制條例案件尿液初步檢
    驗報告單、聯華生技檢驗結果2份暨照片2張、扣押物品照片
    1張、劉智文、張煜、莊輝評、吳星澔指認犯罪嫌疑人紀錄
    表、莊輝評指認交易地點GOOGLE街景圖4張及被告與吳星澔
    交易毒品地點照片2張（見警一卷第59、60、61、68、69、7
    0-74、79、82、84-85、87、88、109-112、113、201-207、
    210、225、271-277頁，偵一卷第279-285、303、305、335-
    341、373-375頁）等在卷可佐。
  ㈢按販毒之人，不論大、小盤商、零售，甚或臨時起意偶一為
    之者，莫不意圖營利，而所稱「營利」，本非限於現實金錢
    之授受以賺取價差一端，倘行為人販入或賣出毒品，主觀上
    係出於為自己計算而獲取利益之意思，客觀上不論係採減量
    分裝、添加他物稀釋毒品純度後販出，或大量購入以享有折
    扣或贈品等方式為之，因行為人均可藉此販賣行為以獲取利
    益，故仍與販賣之要件無悖。再者，販賣毒品乃違法行為，
    交易雙方類皆以隱匿秘密之方式而為，且毒品無公定價格，
    每次購買價量，隨時可能依雙方關係深淺、資力、需求量及
    對行情之認知、來源是否充裕、購買者被查獲時供述來源對
    象之可能性風險等因素之評估，因而異其標準，機動調整，
    非可一概而論。販賣毒品之利潤所得，除經坦承犯行或價量
    俱屬明確者外，本難查得實情，是以除非別有積極事證，足
    認係以同一價量委託代買、轉售或無償贈與，確未牟利以外
    ，尚難執此遽認非法販賣毒品之證據尚有不足（最高法院97
    年度台上字第1012號、第3557號判決意旨參照）。查甲基安
    非他命戕害國民身心健康，危害匪淺，向為政府厲法查緝之
    目標，且交易價格昂貴，而觀諸被告與本案上開證人即購毒
    者之間均欠缺至親或密友關係等情，苟無不法利得，被告自
    無可能甘冒遭查緝法辦重刑之風險，而平白無端分贈、轉讓
    甲基安非他命予上開證人即購毒者。參以被告於本院準備程
    序自承：附表所示的交易金額都有拿到，獲利賣新臺幣（下
    同）5000元賺1500元，賣1500元賺1000元，500元跟300元都
    是賺一半的錢等語（見本院卷第42頁），因此足認被告主觀
    上確係基於營利意圖而販賣毒品甲基安非他命一節甚明。
  ㈣綜上所述，本件事證已屬明確，被告販賣第二級毒品甲基安
    非他命犯行，均堪以認定。
三、論罪科刑：
  ㈠查甲基安非他命係毒品危害防制條例第2條第2項第2款所定之
    第二級毒品，依法不得販賣及持有。是核被告鍾政穎如附表
    所示販賣甲基安非他命予劉智文、張煜、莊輝評、吳星澔共
    7次之行為，均係犯毒品危害防制條例第4條第2項之販賣第
    二級毒品罪。又被告販賣前為販賣而持有甲基安非他命，係
    意圖販賣而持有甲基安非他命之低度行為，各為該販賣甲基
    安非他命之高度行為所吸收，均不另論罪。
  ㈡被告所犯如附表所示之販賣第二級毒品罪7罪，均係犯意有別
    ，行為互殊，俱應分論併罰。
  ㈢刑之加重、減輕：
  ⒈被告前於107年間因侵占案件，經臺灣高雄地方法院以108年
    度簡字第3558號判決判處有期徒刑4月確定，於108年12月4
    日入監，於109年1月10日徒刑執行完畢，有臺灣高等法院被
    告前案紀錄表1份附卷足憑。是被告於前揭徒刑之執行完畢
    後，5年內故意再犯本案有期徒刑以上之罪，均為累犯，除
    無期徒刑部分依法不得加重外，本院認本案尚無司法院釋字
    第775號解釋意旨所述因現行累犯規定不分情節、一律加重
    最低本刑，且不符合刑法第59條所定要件造成行為人罪刑不
    相當之情形，故除法定本刑為無期徒刑部分不得加重外，仍
    依刑法第47條第1項規定，就被告所犯7罪，均加重其刑。
  ⒉被告所為如附表所示之販賣第二級毒品之犯行，於偵查中及
    本院審理中均自白犯罪，業如前述，均依毒品危害防制條例
    第17條第2項規定，減輕其刑。
  ⒊因被告所犯7次販賣第二級毒品犯行，均同時有加重及減輕事
    由，依刑法第71條第1項規定先加重後減輕。
  ㈣爰以行為人之責任為基礎，審酌被告於本案發生前有詐欺、
    侵占、過失傷害及多次違反毒品危害防制條例等案件之前科
    紀錄，有上開臺灣高等法院被告前案紀錄表1份附卷可參，
    素行不佳；被告正值青壯，非無謀生能力，卻不思勉力工作
    ，竟販賣甲基安非他命牟利，所得非少，販賣對象為4人，
    共7次，助長毒品散布，危害社會治安及國民健康，所為均
    實應非難；惟念被告始終坦承認罪，犯後態度尚可；暨被告
    自陳：油漆工，與爺爺、奶奶同住，高職肄業之智識程度及
    家庭經濟生活狀況（見本院卷第176頁）等一切情狀，分別
    量處如附表「主文欄」所示之刑。並依被告先後所為販賣第
    二級毒品罪7罪之同質性高、所獲利益之差異、數罪併罰限
    制加重與多數犯罪責任遞減原則，合併量處如主文所示之應
    執行之刑。
四、沒收：
  ㈠犯罪所用之物：
　⒈按刑法第38條第2項規定「供犯罪所用、犯罪預備之物或犯罪
    所生之物，屬於犯罪行為人者，得沒收之。但有特別規定者
    ，依其規定」。又按毒品危害防制條例第19條第1項規定「
    犯第4條至第9條、第12條、第13條或第14條第1項、第2項之
    罪者，其供犯罪所用之物，不問屬於犯罪行為人與否，均沒
    收之」，就「供犯罪所用之物」另規定「不問屬於犯罪行為
    人與否，均沒收之」，採絕對義務沒收原則，設有特別規定
    ，自應依刑法第38條第2項但書，優先適用毒品危害防制條
    例第19條第1項宣告沒收（最高法院108年度台上字第3573號
    判決意旨參照）。復按毒品危害防制條例第19條第2項規定
    「犯第4條之罪所使用之水、陸、空交通工具，沒收之。」
    依92年7月9日修正本條例之立法說明：「第3項（105年6月2
    2日修為第2項）所定應沒收之水、陸、空交通工具，依據實
    務上向來之見解，係指專供犯第4條之罪所使用之交通工具
    並無疑義，故本項不需再予修正。」故依本項規定沒收之交
    通工具，以專供犯第4條之罪所使用者為限，且屬於犯罪行
    為人者，始得沒收。而所謂「專供」犯第4條之罪，係指該
    水、陸、空交通工具之使用與行為人犯第4條之罪有直接關
    聯性，並依社會通念具有促使該次犯罪實現該構成要件者而
    言，若僅是前往犯罪現場之交通工具，即不屬之（最高法院
    109年度台上字第2388號判決意旨參照）。
　⒉查扣案之OPPO牌、IPHONE牌行動電話各1支、未扣案之門號00
    00000000號及0000000000號SIM卡2張，均係被告所有，且係
    供犯本案所用以聯絡販毒事宜之物，業據被告供承在卷（見
    本院卷第42、175頁），均應依毒品危害防制條例第19條第1
    項規定，分別在被告所犯如附表各該販賣第二級毒品罪之主
    文項下宣告沒收，未扣案之部分，併宣告於全部或一部不能
    沒收或不宜執行沒收時，追徵其價額。至扣案之車牌號碼00
    0-000普通重型機車1輛，並非被告所有，且已經發還，有贓
    物認領保管單1紙在卷可考（見警一卷第75頁），又扣案之
    毒品甲基安非他命1包（毛重0.7公克）及吸食器1組為被告
    施用毒品之用，業經臺灣屏東地方檢察署檢察官另案聲請沒
    收，且與本案無關，故本院不重複諭知沒收，均併予敘明。
  ㈡犯罪所得：
　⒈按犯罪所得，屬於犯罪行為人者，沒收之；前2項之沒收，於
    全部或一部不能沒收或不宜執行沒收時，追徵其價額，刑法
    第38條之1第1項前段、第3項分別定有明文。
　⒉未扣案之如附表所示之7次販賣第二級毒品甲基安非他命所得
    之財物，均屬被告犯罪所得之財物，且為被告所取得，亦據
    被告供承在卷（見本院卷第42頁），揆諸前揭說明，依刑法
    第38條之1第1項、第3項規定，仍應對被告宣告沒收如附表
    各該編號所示之販毒所得價金，並於全部或一部不能沒收時
    ，追徵之。
據上論斷，應依刑事訴訟法第299 條第1 項前段，判決如主文。
本案經檢察官莊承頻提起公訴，檢察官楊婉莉到庭執行職務。
中　　華　　民　　國　　111 　年　　4 　　月　　7　　日

                刑事第五庭    審判長法  官  林鈴淑

                                    法  官  江永楨

                                    法  官  沈婷勻

以上正本證明與原本無異。
如不服本判決應於收受判決後20日內向本院提出上訴書狀，並
應敘述具體理由；其未敘述上訴理由者，應於上訴期間屆滿後
20日內向本院補提理由書（均須按他造當事人之人數附繕本）
「切勿逕送上級法院」。
中　　華　　民　　國　　111 　年　　4 　　月　　7　　日
                                書記官  張語恬
附錄本判決論罪科刑法條全文：
毒品危害防制條例第4條
製造、運輸、販賣第一級毒品者，處死刑或無期徒刑；處無期徒
刑者，得併科新臺幣3千萬元以下罰金。
製造、運輸、販賣第二級毒品者，處無期徒刑或10年以上有期徒
刑，得併科新臺幣1千5百萬元以下罰金。
製造、運輸、販賣第三級毒品者，處7年以上有期徒刑，得併科
新臺幣1千萬元以下罰金。
製造、運輸、販賣第四級毒品者，處5年以上12年以下有期徒刑
，得併科新臺幣5百萬元以下罰金。
製造、運輸、販賣專供製造或施用毒品之器具者，處1年以上7年
以下有期徒刑，得併科新臺幣1百50萬元以下罰金。
前五項之未遂犯罰之。

卷別對照表
簡稱 卷宗名稱 警一卷 里警偵字第11032600900號卷 偵一卷 屏東地檢110年度偵字第11635號卷 偵二卷 屏東地檢110年度偵字第12261號卷 查扣一卷 屏東地檢110年度查扣字第577號卷 查扣二卷 屏東地檢110年度查扣字第580號卷 聲押卷 屏東地檢110年度聲押字第277號卷 本院聲羈卷 屏東地院110年度聲羈字第277號卷 本院聲字卷 屏東地院110年度聲字第123號卷 本院卷 屏東地院110年度訴字第646號卷 

附表：(時間：民國；金額：新臺幣)
編號 交易時間 交易地點 交易方式（金額、數量） 對象 主文 1 （即起訴書附表編號1） 109年8月27日16時30分 全家便利商店恆春恆楠店(屏東縣○○鎮○○路0000號) 鍾政穎以門號0000000000號行動電話撥打劉智文持用之門號0000000000號（原起訴書誤載為000000000000號）行動電話向其銷售第二級毒品甲基安非他命（原起訴書誤載為安非他命，以下均更正之），由鍾政穎販賣5000元、重量1錢甲基安非他命予劉智文。 劉智文 鍾政穎犯販賣第二級毒品罪，處有期徒刑陸年。扣案之OPPO牌、IPHONE牌手機各壹支，均沒收。未扣案之門號：○○○○○○○○○○號SIM卡1張，沒收，於全部或一部不能沒收或不宜執行沒收時，追徵其價額。未扣案之犯罪所得新臺幣伍仟元，沒收，於全部或一部不能沒收時，追徵之。 2 （即起訴書附表編號2） 109年9月1日14時39分 六耕小火鍋(屏東縣○○鎮○○路00000號) 鍾政穎以門號0000000000號行動電話撥打劉智文持用之門號0000000000號（原起訴書誤載為0000000000號）行動電話向其銷售第二級毒品甲基安非他命，由鍾政穎販賣1500元、重量不詳之甲基安非他命予劉智文。 劉智文 鍾政穎犯販賣第二級毒品罪，處有期徒刑伍年玖月。扣案之OPPO牌、IPHONE牌手機各壹支，均沒收。未扣案之門號：○○○○○○○○○○號SIM卡1張，沒收，於全部或一部不能沒收或不宜執行沒收時，追徵其價額。未扣案之犯罪所得新臺幣壹仟伍佰元，沒收，於全部或一部執行沒收時，追徵之。 3 （即起訴書附表編號3） 109年9月27日23時11分 屏東縣○○鎮○○路0000號燦坤前 張煜以門號0000000000號行動電話撥打鍾政穎持用之門號0000000000號行動電話向其購買500元、重量不詳第二級毒品甲基安非他命供自己施用，約定在左列時間、地點，由鍾政穎交付甲基安非他命予張煜。 張煜 鍾政穎犯販賣第二級毒品罪，處有期徒刑伍年捌月。扣案之OPPO牌、IPHONE牌手機各壹支，均沒收。未扣案之門號：○○○○○○○○○○號SIM卡1張，沒收，於全部或一部不能沒收或不宜執行沒收時，追徵其價額。未扣案之犯罪所得新臺幣伍佰元，沒收，於全部或一部不能沒收時，追徵之。 4 （即起訴書附表編號4） 109年8月27日22時 屏東縣恆春鎮7-11某門市（屏東縣○○鎮○○路00號 莊輝評以門號0000000000號行動電話撥打鍾政穎持用之門號0000000000號行動電話向其購買300元、重量不詳之第二級毒品甲基安非他命供自己施用，約定在左列時間、地點，由鍾政穎交付甲基安非他命予莊輝評。 莊輝評 鍾政穎犯販賣第二級毒品罪，處有期徒刑伍年柒月。扣案之OPPO牌、IPHONE牌手機各壹支，均沒收。未扣案之門號：○○○○○○○○○○號SIM卡1張，沒收，於全部或一部不能沒收或不宜執行沒收時，追徵其價額。未扣案之犯罪所得新臺幣參佰元，沒收，於全部或一部不能沒收時，追徵之。 5 （即起訴書附表編號5） 109年9月8日2時 屏東縣恆春鎮大墾丁KTV（屏東縣○○鎮○○路00巷0號） 莊輝評先以裝設於屏東縣○○鄉○○路00號之公用電話門號000000000與鍾政穎持用之門號0000000000號行動電話聯繫確認交易毒品事宜後，由鍾政穎再持門號0000000000號行動電話撥打至莊輝評持用之門號0000000000號行動電話確認交易地點，約定在左列時間、地點，由鍾政穎販賣500元、重量不詳甲基安非他命予莊輝評。 莊輝評 鍾政穎犯販賣第二級毒品罪，處有期徒刑伍年捌月。扣案之OPPO牌、IPHONE牌手機各壹支，均沒收。未扣案之門號：○○○○○○○○○○號SIM卡1張，沒收，於全部或一部不能沒收或不宜執行沒收時，追徵其價額。未扣案之犯罪所得新臺幣伍佰元，沒收，於全部或一部不能沒收時，追徵之。 6 （即起訴書附表編號6） 109年9月12日21至22時 屏東縣恆春鎮7-11吉春門市（屏東縣○○鎮○○路0巷0○0號 莊輝評以門號0000000000號行動電話與鍾政穎持用之門號0000000000號行動電話聯繫，向其購買第二級毒品甲基安非他命供自己施用，約定在左列時間、地點，由鍾政穎販賣500元、重量不詳甲基安非他命予莊輝評。 莊輝評 鍾政穎犯販賣第二級毒品罪，處有期徒刑伍年捌月。扣案之OPPO牌、IPHONE牌手機各壹支，均沒收。未扣案之門號：○○○○○○○○○○號SIM卡1張，沒收，於全部或一部不能沒收或不宜執行沒收時，追徵其價額。未扣案之犯罪所得新臺幣伍佰元，沒收，於全部或一部不能沒收時，追徵之。 7 （即起訴書附表編號7） 109年9月27日9時55分 屏東縣○○鎮○○路000巷00號休閒家民宿停車場 吳星澔（原起訴書誤載為皓）以門號0000000000號行動電話撥打鍾政穎持用之門號0000000000號行動電話向其購買第二級毒品甲基安非他命供自己施用，約定在左列時間、地點，由鍾政穎販賣500元、重量不詳甲基安非他命予吳星澔（原起訴書誤載為皓）。 吳星澔 鍾政穎犯販賣第二級毒品罪，處有期徒刑伍年捌月。扣案之OPPO牌、IPHONE牌手機各壹支，均沒收。未扣案之門號：○○○○○○○○○○號SIM卡1張，沒收，於全部或一部不能沒收或不宜執行沒收時，追徵其價額。未扣案之犯罪所得新臺幣伍佰元，沒收，於全部或一部不能沒收時，追徵之。